【裁判字號】    90,再抗,129
【裁判日期】    901231
【裁判案由】    聲明異議
【裁判全文】
臺灣高等法院民事裁定  九十年度再抗字第一二九號
      聲  請  人   長生電力股份有限公司
      法定代理人   楊天生
右聲請人因與翌榮企業有限公司間聲明異議事件，對於中華民國九十年八月三十日本
院九十年度抗字第八一三號確定裁定聲請再審，本院裁定如左：
      主      文
聲請駁回。
聲請程序費用由聲請人負擔。
      理      由
一、按民事訴訟法第四百九十六條第一項第一款規定，確定終局判決適用法規顯有錯
    誤者，當事人得提起再審之訴。所謂適用法規顯有錯誤，係指確定判決所適用之
    法規，顯然不合於法律規定，或與司法院現尚有效之大法官會議之解釋，或最高
    法院尚有效之判例顯然違反，或消極的不適用法規，顯然影響判決者而言。若所
    表示之法律上見解，尚無法規判解可據者，不得指為用法錯誤（最高法院五十七
    年臺上字第一○一九號、六十三年臺再字第六七號判例意旨參照）。又依同條項
    第十三款規定提起再審之訴，須當事人發現之證物，於前訴訟程序未經斟酌，且
    一經斟酌，即可受較有利之裁判者為相當，若該證據在前訴訟程序中已經斟酌，
    或縱經斟酌，亦不能受有利之裁判者，即不能據以提起再審之訴。
二、查聲請人因興建海湖發電廠輸電線路計劃而搭設第六十二Ｃ及六十三號高壓電塔
    ，該高壓電纜拉直架設後，適經過相對人翌榮企業有限公司所有坐落桃園縣中壢
    市○○段一六六號土地及桃園縣中壢市○○里○○○路一三號工業廠房建築物之
    上方，相對人乃於民國八十九年八月二十九日向臺灣桃園地方法院聲請定暫時狀
    態之假處分，禁止聲請人架設前揭高壓電纜線，經該法院以八十九年度裁全字第
    三六三四號裁定准予相對人供擔保後，於兩造排除侵害之本案民事訴訟判決確定
    前，禁止聲請人架設之高壓電纜線通過前揭土地上方之行為。嗣相對人執該執行
    名義聲請執行法院拆除聲請人架設之高壓電纜線，經執行法院於同年十二月十一
    日核發執行命令（以下稱系爭執行命令），命聲請人於該命令送達之翌日起七日
    內，依照前揭執行名義自動履行及拆除已架設高壓電纜線。為此，聲請人以該執
    行命令內容，逾越執行名義範圍為由聲明異議，經執行法院裁定駁回異議。聲請
    人繼向本院提起抗告，本院九十年度抗字第八一三號裁定（以下稱原確定裁定）
    以抗告無理由駁回，是本件聲明異議事件因而確定。
三、聲請人聲請再審，理由略以：（一）辦理強制執行事件應行注意事項（以下稱注
    意事項）第六十八項第二款規定，係適用強制執行法第一百二十九條第二項「除
    去其行為結果」之解釋，以違反同條第一項為前提，原確定裁定未認伊有違反同
    條第一項之行為，遽引用該條款，適用法規顯有錯誤。（二）原確定裁定認，執
    行名義雖未明白命伊除去其在執行名義成立前違反義務行為所生之結果，亦當然
    含有使伊除去聲請假處分後所發生該結果之效力，以此解釋執行命令未逾越執行
    名義之見解，明顯違背最高法院七十一年台抗字第二○○號判例要旨。（三）本
    件假處分裁定送達予伊生效前，系爭輸電線路早已架設完成，而該假處分生效後
    ，伊無違反假處分之行為，原確定裁定將「定期間命債務人自行拆除」誤為強制
    執行法第一百二十九條第二項規定「以債務人之費用除去其行為之結果」適用法
    規亦有錯誤。（四）桃園縣政府於九十年六月十五日發函聲請人核准施工，該函
    文屬未經斟酌之證物，如經斟酌可使伊受有利之裁定，亦具備民事訴訟法第四百
    九十六條第一項第十三款之再審事由。經查：
（一）原確定裁定以強制執行法第一百二十九條第二項所謂「除去其行為之結果」，
      係指禁止債務人為一定行為之執行名義成立後存在之「行為之結果」而言，執
      行名義成立前發生者，亦包括在內為由，認系爭執行命令命聲請人拆除執行名
      義成立前架設之高壓電纜線，並無超過執行名義之範圍，並認系爭執行命令命
      聲請人自行拆除，為實施強制執行方法之一種，仍屬該條項所規定之「以債務
      人之費用，除去其行為之結果」，均係對該條項規定表示之法律見解，此等法
      律上見解，並未與現行法規、判例顯然抵觸，亦無消極不適用法規之情事。而
      最高法院七十一年台抗字第二○○號判例要旨謂：「關於假處分之規定，於爭
      執之法律關係有定暫時狀態之必要者，準用之，民事訴訟法第五百三十八條定
      有明文。是故如通行權於當事人間發生爭執，或通行權已被侵害，債權人聲請
      定暫時狀態時，非不得禁止債務人將為通行權標的物之土地變更現狀，或設置
      障礙物以阻止通行，或為其他類似行為。」，乃對通行權爭執所定暫時狀態假
      處分之內容而為闡釋，與原確定裁定對強制執行法第一百二十九條第二項所為
      解釋，二者自屬有間，原確定裁定並無違背該判例可言。
（二）次按，執行名義係命債務人容忍他人之行為，或禁止債務人為一定之行為者，
      債務人不履行時，執行法院得拘提、管收之或處新台幣三萬元以上三十萬元以
      下之怠金。其仍不履行，亦同；前項情形，於必要時，並得因債權人之聲請，
      以債務人之費用，除去其行為之，強制執行法第一百二十九條第一項、第二項
      分別定有明文。又依注意事項第六十八項第二款規定：「本法第一百二十九條
      第一項規定（應係同條第二項），所謂『除去其行為之結果』，係指禁止債務
      人為一定行為之執行名義成立後存在之『行為之結果』而言；執行名義成立前
      發生者，亦包括在內。」是執行名義係禁止債務人為一定之行為者，債務人不
      履行時，於必要情形，除依強制執行法第一百二十九條第一項規定得得拘提、
      管收或處怠金外，並得除去其行為之結果，此行為結果包括執行名義成立前發
      生者。原確定裁定認系爭執行名義未明白命抗告人除去於執行名義成立前因違
      反義務之行為所生之結果，亦當然含有使其除去於聲請假處分後所發生之該結
      果之效力，乃其法律見解，並無適用法規顯有錯誤，已如所述，則其本於此項
      見解，認聲請人未依執行名義之效力除去該結果，即構成強制執行法第一百二
      十九條第一項規定「如債務人不履行」之要件，執行法院得依同條第二項規定
      將聲請人於執行名義作成前所拉設之高壓電纜線拆除，與注意事項第六十八項
      第二款規定，並無不合，聲請人主張原確定裁定未認伊有違反同強制執行法第
      一百二十九條第一項之行為，遽引用上開條款，為適用法規錯誤，顯不可採。
（三）再查，聲請人所提桃園縣政府九十年六月十五日八九府建公字第二五五七四三
      號函文內容係謂：「主旨：為貴公司函請本府准予海湖發電廠至臺電公司中壢
      變電所一六一ＫＶ輸電線路架線工程先行施工乙案，本府原則同意，為法院假
      處分乙節及相關法律問題尊重司法單位之裁定，其相關法律責任由貴公司自負
      。．．說明二：查經濟部．．函示，請本府依電業法第五十一條規定准予先行
      施工；又貴公司輸配電線路架線工程與民眾發生爭議經民眾向桃園地方法院聲
      請假處，並獲法院裁定假處分成立，禁止於該所有土地上空架設電源線在案。
      故本府尊重經濟部函示及法院之裁定，原則同意貴公司先行施工之申請，惟法
      院假處分乙節及相關法律問題尊重司法單位之裁定，其相關法律責任由貴公司
      自負。」，是該函文僅證桃園縣政府依電業法第五十一條規定，准聲請人先行
      施工，惟關於兩造間民事爭議之假處分仍尊重司法機關之裁判。該函文並非否
      定假處分裁定之內容，亦未對前揭法律問題表示任何意見，且表明法律責任仍
      由聲請人負擔，是該函文縱經斟酌，仍無改原確定裁定認系爭執行命令得命聲
      請人除去執行名義成立前已存在之行為結果之見解。而執行法院僅能按執行名
      義之內容為執行，對執行名義內容之當否並無審認之權利，系爭執行命令並未
      超過執行名義範圍為原確定裁定所肯認，則該命令本無違反比例原則之問題，
      前開函文縱經審認，亦不能推翻原確定裁定認執行命令未違反比例原則之認定
      ，聲請人即不能受有利之裁定，伊據此聲請再審，亦無理由。
四、據上論結，本件聲請為無理由。依強制執行法第三十條之一，民事訴訟法第九十
    五條、第七十八條，裁定如主文。
中      華      民      國    九十      年     十二     月    三十一    日
                                民事第五庭
                                    審判長法  官  黃  熙  嫣
                                          法  官  鄭  傑  夫
                                          法  官  詹  文  馨
右正本係照原本作成。
不得抗告。
中      華      民      國    九十一    年      一      月      四      日
                                          書記官  紀  昭  秀


司法院資訊處製作；財團法人民間司法改革基金會備份。
